【裁判字號】    97,毒抗,9
【裁判日期】    970922
【裁判案由】    聲請重新審理
【裁判全文】
臺灣高等法院花蓮分院刑事裁定           97年度毒抗字第9號
抗  告  人
即  被  告  甲○○
上列抗告人即被告因聲請重新審理案件，不服臺灣臺東地方法院
中華民國97年6月23日（97年度毒聲重字第1號）裁定，提起抗告
，本院裁定如下：
    主  文
抗告駁回。
    理  由
一、本件抗告人即被告 (下稱抗告人)前因施用第一、二級毒品
    案件，經臺灣臺東地方法院裁定送觀察、勒戒後，經綜合評
    定認有繼續施用毒品傾向，再以97年度毒聲字第45號裁定令
    入戒治處所施以強制戒治，並經確定在案。抗告人則以送強
    制戒治之裁定適用法規顯有錯誤，以及發現有確實之新證據
    為理由，聲請重新審理。原審駁回重新審理之裁定後，抗告
    人提起本件抗告。本案經本案審理，認原裁定駁回抗告人重
    新審理之裁定，並無違誤，抗告人之抗告為無理由，應予駁
    回。並引用原審裁定書 (如附件)所記載之理由，另補充理
    由如下。
二、經查：
 （一）關於「判定小組」作成抗告人有繼續施用毒品傾向決定
       ，是否有適用法規錯誤之情形。雖依法務部民國87年5月
       6日（87）法矯字第004108號函說明第「二（二）」點內
       容，規定「如遇勒戒處所或醫療人員認有爭議之個案，
       應由看守所或少年觀護所首長為召集人，並由勒戒處所
       人員與醫療人員共同組成判定小組，加以審慎討論判定
       之」。而依卷附之「有無繼續施用毒品傾向評估標準紀
       錄表」之記載，抗告人之人格特質大項中「毒品犯罪相
       關司法記錄」項記載1筆，得10分，臨床徵候大項部分「
       多重藥物使用」項認有使用多重藥物，得10分，其餘項
       目均為0分，總分共計20分，依「有無繼續施用毒品傾向
       評估標準-評分說明手冊」之判定原則第2項規定，原則
       上得分50分以下應判定為無繼續施用毒品傾向，固無疑
       問。惟是否屬於該函所稱「有爭議之個案」，而應組成
       判定小組討論判定個案，則涉及行政作用中不確定法律
       概念以及判斷餘地之適用問題。按特定構成要件事實雖
       然確定存在，但行政機關有權選擇作為或不作為，或選
       擇作成不同法律效果之行政處分，則此種行政處分稱為
       裁量處分；如將抽象之法規用語係屬涵義不確定或有多
       種可能之解釋，即所謂不確定法律概念，將不確定法律
       概念適用於具體之事實關係時，行政機關得自由判斷之
       情形，謂之為判斷餘地。而不確定法律概念，涉及法規
       文義之解釋，原則上仍為司法審查之對象，但如屬於行
       政機關之判斷餘地者，則司法機關應尊重行政機關之判
       斷，不生適用法規有何顯有錯誤之情形。
（二）本件中臺灣臺東看守所附設勒戒處所醫療人員，依觀察勒
      戒處分執行條例第8條第1項之規定，負有注意受觀察勒戒
      人在所之情形，並研判其是否有繼續施用毒品傾向並陳報
      該管檢察官或少年法院之責任；又依毒品危害防制條例施
      行細則第12條第1項規定，勒戒處所於受觀察、勒戒人經
      依本條例第20條第1項規定觀察、勒戒後，應填具其有無
      繼續施用毒品傾向證明書，回報原移送機關，並於每月月
      終表報法務部，可知看守所附設勒戒所之醫療人員係行政
      程序法第2條第3項所稱之受係行政程序法第2條第3項所稱
      之受委託行使公權力之私人，於委託範圍內，視為行政機
      關；而其研判受觀察勒戒處分人是否有繼續施用毒品之傾
      向，所依據之法務部所頒訂之有無繼續施用毒品傾向評估
      標準-評分說明手冊之內容，其中多為抽象而不確定之概
      念及用語，依前開學者意見，司法機關雖非不能審查「不
      確定法律概念」之涵義，惟對於行政機關判斷餘地內之事
      項，仍應加以尊重。另外司法院大法官第319號解釋不同
      意見書之意涵，考試評分之法律性質有認為行政機關裁量
      權之行使者，亦有認為屬於行政機關適用不確定法律概念
      之「判斷餘地」 (Beurteilungs- spielraum）者。無論
      從裁量之理論或不確定法律概念之見解，典試委員之評分
      應受尊重，其他機關甚至法院亦不得以其自己之判斷，代
      替典試委員評定之分數。因依典試法規定，國家考試之評
      分權賦予典試委員而不及於他人。本件中臺東看守所附設
      勒戒處所醫師所為就受觀察勒戒處分人有無繼續施用毒品
      之綜合判斷分數評定，雖非國家考試之評分，惟其依有無
      繼續施用毒品傾向評估標準所為之評分，法律性質上仍屬
      該醫師之判斷餘地，且該評分權限不及於他人，本院自應
      尊重其判斷結果，不得以本院自己之判斷代替該醫師所作
      成之判斷。本件聲請人經該醫師綜合判斷後認聲請人於評
      估過程中所陳述事實與原法院96年度毒聲字第183號裁定
      書之內容明顯不符，且面談時態度有防衛、不合作等情形
      ，因認聲請人有繼續施用毒品傾向，依據上開有無繼續施
      用毒品傾向評估標準-評分說明手冊中有無繼續施用毒品
      傾向之判定原則第4點而為認定，本院亦尊重臺東看守所
      附設勒戒處所此項判斷結果；況且此判斷結果亦獲得臺東
      看守所支持並將特約醫師評估結果函覆原裁定法院，可見
      勒戒處所人員與醫療人員之間並無爭議，是以抗告意旨謂
      伊獲評定分數為20分，但特約醫師卻認為伊有繼續施用毒
      品之傾向，即屬「有爭議之個案」云云，已有誤解，自不
      足採。
三、據上論斷，應依刑事訴訟法第412條，裁定如主文。
中    華    民    國    97    年    9     月    22    日
                        審判長法  官  謝志揚
                              法  官  劉雪惠
                              法  官  賴淳良
以上正本證明與原本無異。
本件裁定不得再抗告。
                              書記官  邱廣譽
中    華    民    國    97    年    9     月    22    日


司法院資訊處製作；財團法人民間司法改革基金會備份。
